---
title: "Data i dialog"
subtitle: "Kommunrapport v2"
title-block-banner: "#009ca6"
title-block-banner-color: "#FFFFFF"
author: 
  name: Magnus Johansson
  affiliation: RISE Research Institutes of Sweden
  affiliation-url: https://www.ri.se/sv/vad-vi-gor/expertiser/kategoriskt-baserade-matningar
  orcid: 0000-0003-1669-592X
date: last-modified
params:
  fokusKommun: "Vallentuna"
  jmfKommun: c("Österåker","Danderyd","Täby")
  years: c(2016,2018,2020,2022)
format: 
  html:
    toc: true
    toc-depth: 4
    toc-title: "Innehållsförteckning"
    embed-resources: true
    standalone: true
    page-layout: full
    logo: rise_logo_quarto.png
    mainfont: 'Lato'
    monofont: 'Roboto Mono'
    code-overflow: wrap
    code-tools: false
    code-fold: false
    number-sections: true
    fig-dpi: 150
    layout-align: left
    linestretch: 1.6
    theme: materia
    link-external-newwindow: true
execute:
  echo: false
  warning: false
  message: false
  cache: false
editor_options: 
  chunk_output_type: console
---

## `r params$fokusKommun` {.unnumbered}

```{r}

### Parameters are defined externally in the file DIDparameters.xls
# These are read by the script render.R, which in turn generates reports

# which municipality to focus this report on?
fokusKommun <- params$fokusKommun

# which municipalities should be included in comparisons?
jmfKommun <- c(fokusKommun,params$jmfKommun)

# years of interest
yearsIn <- params$years

# setup -------------------------------------------------------------------
library(ggplot2)
library(tidyverse)
library(shiny)
library(arrow)
library(xlsx)

library(ggdist) # for shadeable density slabs
library(ggpp) # for position_dodge2nudge
library(stringr)
library(EnvStats)
library(bslib)
library(formattable)
library(thematic)
library(catR)
library(Hmisc)
library(colorspace) # for modifying color palettes

library(geomtextpath)
library(readxl)
library(rlang)
library(visNetwork)
library(networkD3)
library(RColorBrewer)
library(vctrs)
library(ggiraph)
library(gt)
library(gtExtras)
library(RISEkbmRasch)

### some commands exist in multiple packages, here we define preferred ones that are frequently used
select <- dplyr::select
count <- dplyr::count
recode <- car::recode
rename <- dplyr::rename

årtal <- c(2006,2008,2010,2012,2014,2016,2018,2020,2022)


### set up color palette based on RISE guidelines
RISEprimGreen <- "#009ca6"
RISEprimRed <- "#e83c63"
RISEprimYellow <- "#ffe500"
RISEprimGreenMid <- "#8dc8c7"
RISEprimRedMid <- "#f5a9ab"
RISEprimYellowMid <- "#ffee8d"
RISEprimGreenLight <- "#ebf5f0"
RISEprimRedLight <- "#fde8df"
RISEprimYellowLight <- "#fff7dd"
RISEcompPurple <- "#482d55"
RISEcompGreenDark <- "#0e4e65"
RISEgrey1 <- "#f0f0f0"
RISEgrey2 <- "#c8c8c8"
RISEgrey3 <- "#828282"
RISEgrey4 <- "#555555"

### colors specifically for DID application
DIDcolorsOriginal <- c('#D55E00','#F0E442','#009E73','#999999')
DIDcolors <- lighten(DIDcolorsOriginal, amount = 0.1, space = "HLS")
DIDred <- "#D55E00"
DIDorange <- "#E69F00"
DIDgreen <- "#009E73"
DIDyellow <- "#F0E442"

DIDtestColors <- c("#509B8E","#E2C578","#DB7358")

RISEpalette1 <- colorRampPalette(colors = c("#009ca6", "#e83c63", "#ffe500"))(6)
#scales::show_col(RISEpalette1)

RISEpalette2 <- colorRampPalette(colors = c("#009ca6", "#482d55", "#e83c63", "#ffe500"))(8)
#scales::show_col(RISEpalette2)

# distance between panels in faceted ggplots
pandist <- 0.6

rfactors <- c('Utagerande','Närsamhälle','Föräldraskap','Psykiska/ psykosomatiska besvär','Vantrivsel i skolan')
pfactors <- c('Välbefinnande','Positiv skolanknytning')

```

```{r}
# preprocess data
source("setupDIDreport.R")
# import functions to create figures and tables
source("DIDreportFunctions.R")
```

## Demografi Stockholmsenkäten

För att se exakta antal i figurerna går det att använda muspekaren på respektive punkt.

::: panel-tabset
### Fördelat på kön
```{r}
responsesGender <- df %>% 
  filter(Kommun == fokusKommun,
         !Kön == "<NA>") %>% 
  rename(År = ar,
         Årskurs = ARSKURS) %>% 
  group_by(År,Kön) %>% 
  reframe(Antal = n()) %>% 
  ggplot(aes(x = År, y = Antal, color = Kön)) + 
  geom_line(linewidth = 1) +
  geom_point_interactive(aes(tooltip = Antal),
                         size = 3) +
  scale_color_brewer(type = "qual", palette = "Dark2") +
  scale_x_continuous(guide = guide_axis(n.dodge = 1), breaks = årtal) +
  scale_y_continuous(limits = c(0,NA)) +
  labs(title = "Antal respondenter per år",
       subtitle = "Fördelat på kön") +
  theme_minimal() +
  theme_rise() +
  theme(text = element_text(family = "Lato"))

girafe(ggobj = responsesGender)

```
### Fördelat på årskurs
```{r}
responsesARSKURS <- df %>% 
  filter(Kommun == fokusKommun,
         !Kön == "<NA>",
         !is.na(ARSKURS)) %>% 
  rename(År = ar,
         Årskurs = ARSKURS) %>% 
  group_by(År,Årskurs) %>% 
  reframe(Antal = n()) %>% 
  ggplot(aes(x = År, y = Antal, color = Årskurs)) + 
  geom_line(linewidth = 1) +
  geom_point_interactive(aes(tooltip = Antal),
                         size = 3) +
  scale_color_brewer(type = "qual", palette = "Set1") +
  scale_x_continuous(guide = guide_axis(n.dodge = 1), breaks = årtal) +
  scale_y_continuous(limits = c(0,NA)) +
  labs(title = "Antal respondenter per år",
       subtitle = "Fördelat på årskurs") +
  theme_minimal() +
  theme_rise() +
  theme(text = element_text(family = "Lato"))

girafe(ggobj = responsesARSKURS)

```
### Otillräckliga svar
Det krävs svar på minst 5 frågor inom ett index för att ett indexvärde ska beräknas. Här redovisas hur stor andel av de som svarat på Stockholmsenkäten som har 0-4 frågor besvarade inom varje index.
```{r}
otillr <- df.risk %>%
  filter(is.na(riskLevel)) %>%
  filter(Kommun == fokusKommun) %>%
  ggplot(aes(x = År, y = Andel, group = Index, color = Index)) +
  geom_line(linewidth = 0.8) +
  geom_point_interactive(aes(tooltip = Andel),
                         size = 2.5) +
  ylab("Andel i %") +
  scale_color_brewer(type = "qual", palette = "Dark2") +
  theme_minimal() +
  theme_rise() +
  theme(text = element_text(family = "Lato"))

girafe(ggobj = otillr)

```
### Vistelsetid
```{r}
stapelDemografi("Hur länge har du bott i Sverige?")
```
### Utbildningsnivå föräldrar
```{r}
stapelDemografi("Vilken högsta utbildning har din mamma/pappa?")
```

### Boendetyp
```{r}
stapelDemografi("Vad bor du i för typ av bostad?")
```

### Jämfört med andra

```{r}
responsesKommuner <- df %>% 
  filter(Kommun %in% jmfKommun,
         !Kön == "<NA>") %>% 
  rename(År = ar,
         Årskurs = ARSKURS) %>% 
  group_by(År,Kommun) %>% 
  reframe(Antal = n()) %>% 
  ggplot(aes(x = År, y = Antal, group = Kommun, color = Kommun)) + 
  geom_line(linewidth = 1) +
  geom_point_interactive(aes(tooltip = Antal),
                         size = 2.5) +
  scale_color_brewer(type = "qual", palette = "Dark2") +
  scale_x_continuous(guide = guide_axis(n.dodge = 1), breaks = årtal) +
  #scale_y_continuous(limits = c(0,2000)) +
  labs(title = "Antal respondenter per år",
       subtitle = "Fördelat på kommun") +
  theme_minimal() +
  theme_rise() +
    theme(text = element_text(family = "Lato"),
      axis.text.x = element_text(size = ax.size),
      axis.text.y = element_text(size = ax.size),
      title = element_text(size = title.size),
      legend.text = element_text(size = legend.size),
      strip.text.x = element_text(size = 13),
      panel.spacing = unit(pandist, "cm", data = NULL)
    )

girafe(ggobj = responsesKommuner)

```

### Tabeller
```{r}
#| layout-ncol: 2
#| include: true
#| 

df %>% 
  filter(Kommun == fokusKommun,
         !Kön == "<NA>") %>% 
  rename(År = ar,
         Årskurs = ARSKURS) %>% 
  group_by(År,Kön) %>% 
  reframe(`Antal respondenter` = n()) %>% 
  gt(.,
   groupname_col = "År") %>% 
  gt_theme_espn() %>% 
  tab_options(table.font.name = "Lato",
              heading.align = "left") %>% 
  cols_align(align = "right")

df %>% 
  filter(Kommun == fokusKommun,
         !Kön == "<NA>") %>% 
  rename(År = ar,
         Årskurs = ARSKURS) %>% 
  group_by(År,Kön,Årskurs) %>% 
  reframe(`Antal respondenter` = n()) %>% 
  gt(.,
   groupname_col = c("År","Årskurs")) %>% 
  gt_theme_espn() %>% 
  tab_options(table.font.name = "Lato",
              heading.align = "left") %>% 
  cols_align(align = "right",
             columns = "Kön")
```
:::

## Överblick 

### Stapeldiagram riskfaktorer

Både åk 9 och gy 2, samt både pojkar och flickor samlat i samma figur.

::: panel-tabset
#### 2022
```{r}
DIDstapel(df.risk, "2022")
```
#### 2020
```{r}
DIDstapel(df.risk, "2020")
```
#### 2018
```{r}
DIDstapel(df.risk, "2018")
```
#### 2016
```{r}
DIDstapel(df.risk, "2016")
```
:::

### Stapeldiagram, uppdelat på kön

Både åk 9 och gy 2 tillsammans.

::: panel-tabset
#### 2022
```{r}
df.risk.gender %>% 
  filter(!is.na(Kön)) %>% 
  DIDstapel("2022") +
  facet_wrap(~Kön)
```

#### 2020
```{r}
df.risk.gender %>% 
  filter(!is.na(Kön)) %>% 
  DIDstapel("2020") +
  facet_wrap(~Kön)
```


#### 2018
```{r}
df.risk.gender %>% 
  filter(!is.na(Kön)) %>% 
  DIDstapel("2018") +
  facet_wrap(~Kön)
```


#### 2016
```{r}
df.risk.gender %>% 
  filter(!is.na(Kön)) %>% 
  DIDstapel("2016") +
  facet_wrap(~Kön)
```

:::

### Stapeldiagram, uppdelat på kön och årskurs

::: panel-tabset
#### 2022
```{r}
#| fig-height: 7

df.risk.gender.arskurs %>% 
  filter(!is.na(Årskurs)) %>% 
  DIDstapel("2022", tpathsize = 2.7) +
  facet_grid(Årskurs~Kön)
```
#### 2020
```{r}
#| fig-height: 7

df.risk.gender.arskurs %>% 
  filter(!is.na(Årskurs)) %>% 
  DIDstapel("2020", tpathsize = 2.7) +
  facet_grid(Årskurs~Kön)
```
#### 2018
```{r}
#| fig-height: 7

df.risk.gender.arskurs %>% 
  filter(!is.na(Årskurs)) %>% 
  DIDstapel("2018", tpathsize = 2.7) +
  facet_grid(Årskurs~Kön)
```
#### 2016
```{r}
#| fig-height: 7

df.risk.gender.arskurs %>% 
  filter(!is.na(Årskurs)) %>% 
  DIDstapel("2016", tpathsize = 2.7) +
  facet_grid(Årskurs~Kön)
```
:::

### Snirkeldiagram

::: panel-tabset
#### 2022
```{r}
DIDsnirkel(2022)
```
#### 2020
```{r}
DIDsnirkel(2020)
```
#### 2018
```{r}
DIDsnirkel(2018)
```
#### 2016
```{r}
DIDsnirkel(2016)
```
#### Samlade
```{r}

# snirkelplot
years <- c(2016,2018,2020,2022)

df.risk %>%
  filter(Kommun == fokusKommun) %>%
  filter(År %in% years) %>%
  filter(!Index %in% c("Välbefinnande", "Positiv skolanknytning")) %>%
    mutate(riskLevel = car::recode(riskLevel,"NA='För få svar';
                                   'Medelhög risk'='Något förhöjd risk';
                                   'Hög risk'='Förhöjd risk'")) %>% 
    mutate(Risknivå = factor(riskLevel, levels = c("För få svar", "Låg risk", "Något förhöjd risk", "Förhöjd risk"))) %>% 
    ggplot(aes(x = Index, y = Andel, fill = Risknivå)) +
    geom_col(alpha = 0.95) +
    geom_textpath(aes(label = Index, group = Index),
                  text_only = T,
                  position = "stack",
                  hjust = 0,
                  size = 2
    ) +
    coord_polar(theta = "y") +
    scale_fill_manual(values = DIDcolorsGGYR) +
  theme_bw() +
  scale_x_discrete(
    expand = expansion(add = c(3, 0)),
    limits = rev,
    labels = NULL
  ) +
  scale_y_continuous(
    breaks = seq(0, 90, 10),
    labels = paste0(seq(0, 90, 10), "%"),
  ) +
  labs(title = paste0(fokusKommun)) +
  geom_texthline(
    yintercept = 10, color = "black",
    linetype = 2, size = 1, alpha = 0.6,
    label = "Hög risk",
    hjust = 0.05
  ) +
  geom_texthline(
    yintercept = 30, color = RISEprimRed,
    linetype = 2, size = 1, alpha = 0.6,
    label = "Medelhög risk",
    hjust = 0.15
  ) +
  xlab("") +
  ylab("") +
  facet_wrap(~År) +
  theme_minimal() +
  theme_rise()
```
:::


### Spindeldiagram

::: panel-tabset
#### 2022

Vi saknar data för Stockholm gällande 2022.
```{r}
#| fig-height: 7
DIDradarPlot("2022")
```
#### 2020
```{r}
#| fig-height: 7

DIDradarPlot("2020")
```
#### 2018
```{r}
#| fig-height: 7

DIDradarPlot("2018")
```
#### 2016
```{r}
#| fig-height: 7

DIDradarPlot("2016")
```
:::


## Familj

### Riskfaktorer 

Bristande föräldraskap.

::: panel-tabset
#### Kön
```{r}
DIDareaPlot("Föräldraskap")
```

#### Kön/Årskurs
```{r}
DIDareaPlot2("Föräldraskap")
```

#### Förhöjd risk
```{r}
DIDline90("Föräldraskap")
```

#### Förhöjd risk per årskurs
```{r}
DIDline90åk("Föräldraskap")
```

#### Medelvärden
```{r}
DIDmedelSDg(sums.indexGG, "Föräldraskap") +
  facet_grid(Årskurs~Kön) +
  labs(caption = "Datakälla: Stockholmsenkäten.")
```
:::

### Skyddsfaktorer

### KOLADA

```{r}
#| fig-height: 5

KOLADA %>%
  filter(Kön == "Alla") %>%
  filter(Kommun %in% jmfKommun) %>%
  filter(KPI %in% c(
    "Föräldrapenningdagar som tas ut av män, andel av antal dagar (%)",
    "Tillfälliga föräldrapenningdagar (VAB) som tas ut av män, andel av antal dagar (%)"
  )) %>% 
  DIDkoladaPlot()

```

## Skola

### Riskfaktorer åk 9 & gy 2

::: panel-tabset
#### Kön
```{r}
DIDareaPlot("Vantrivsel i skolan")
```

#### Kön/Årskurs
```{r}
DIDareaPlot2("Vantrivsel i skolan")
```

#### Förhöjd risk
```{r}
DIDline90("Vantrivsel i skolan")
```

#### Förhöjd risk per årskurs
```{r}
DIDline90åk("Vantrivsel i skolan")
```

#### Medelvärden
```{r}
DIDmedelSDg(sums.indexGG, "Vantrivsel i skolan") +
  facet_grid(Årskurs~Kön) +
  labs(caption = "Datakälla: Stockholmsenkäten")
```
:::


### Skyddsfaktorer

::: panel-tabset

```{r}
#| include: false
#| eval: false

#### Åk 9 & Gy 2 grupperat
plotFaktor <- "Positiv skolanknytning"

df.plot <- df %>%
  filter(Kommun == fokusKommun) %>%
  mutate(
    Risknivå = case_when(
      .data[[plotFaktor]] < rslimits.prot |>
        select(plotFaktor) |>
        slice(1) |>
        pull() ~ "Lågt indexvärde",
      .data[[plotFaktor]] >= rslimits.prot |>
        select(plotFaktor) |>
        slice(1) |>
        pull() &
        .data[[plotFaktor]] < rslimits.prot |>
        select(plotFaktor) |>
        slice(2) |>
        pull() ~ "Neutral",
      .data[[plotFaktor]] >= rslimits.prot |>
        select(plotFaktor) |>
        slice(2) |>
        pull() ~ "Högt indexvärde",
      TRUE ~ "Otillräckliga svar"
    )
  )

df.plot %>%
  filter(Kön %in% c("Flicka","Pojke")) %>%
  mutate(Risknivå = factor(Risknivå, levels = c("Högt indexvärde", "Neutral", 
                                             "Lågt indexvärde","Otillräckliga svar"))) %>%   group_by(ar, Kön) %>% 
  count(Risknivå, .drop = FALSE) %>% 
  mutate(Andel = (100 * n / sum(n)) %>% round(digits = 1)) %>%
  mutate(Grupp = factor(Risknivå, levels = c("Högt indexvärde", "Neutral", 
                                             "Lågt indexvärde","Otillräckliga svar"))) %>%
  ungroup() %>% 
  ggplot(aes(x = ar, y = Andel)) +
  geom_area(aes(color = Grupp, fill = Grupp), 
            position = "stack",
            alpha = 0.9) +
  scale_fill_manual(values = DIDcolorsRYGG) +
  scale_color_manual(values = DIDcolorsRYGG) +
  #geom_hline(yintercept = 80, color = "black", linetype = 2, linewidth = 0.66) +
  #geom_hline(yintercept = 20, color = RISEprimRed, linetype = 2, linewidth = 0.66) +
  scale_y_continuous(breaks = c(0, 20, 40, 60, 80, 100)) +
  #scale_x_discrete(guide = guide_axis(n.dodge = 2)) +
  xlab("Årtal") +
  ylab("Andel i %") +
  labs(
    title = paste0(plotFaktor, " - ", fokusKommun),
    subtitle = "Uppdelat på kön",
    caption = "Grönt fält indikerar andel som överstiger referensvärde för 15% med högst indexvärde.\n
    Rött fält  indikerar andel som understiger referensvärde för 15% med lägst indexvärde.\n
    Datakälla: Skolinspektionen."
  ) +
  facet_wrap(~Kön) +
  theme_minimal() +
  theme_rise() +
  theme(plot.caption = element_text(lineheight = 0.45))
```

#### Åk 9 & Gy 2 medelvärden

```{r}
DIDmedelSDg(sums.indexGG, "Positiv skolanknytning") + 
  facet_grid(Årskurs~Kön) +
  labs(caption = "Datakälla: Stockholmsenkäten")
```
#### Åk 5

Just nu finns det bara data från Skolinspektionen för Stockholm, Vallentuna och Vaxholm.
```{r}
if (fokusKommun %in% c("Stockholm","Vallentuna","Vaxholm")) {
  DIDmedelSDg(sums.si, "SkolaPositivSI") +
  facet_wrap(~Kön) +
  ylab("Positiv skolanknytning åk 5") +
  scale_color_manual(values = RISEpalette1, aesthetics = c("fill","color")) +
  scale_y_continuous(limits = c(-2,3)) +
  labs(caption = "Datakälla: Skolinspektionen")
}

```
:::

### KOLADA

::: panel-tabset
#### Förskola
```{r}
#| fig-height: 8
KOLADA %>% 
  filter(Kön == "Alla") %>% 
  filter(Kommun %in% jmfKommun) %>% 
  filter(KPI %in% c("Barn 3-5 år inskrivna i förskola, andel (%)",
                    "Heltidstjänster i förskola med pedagogisk högskoleexamen, lägeskommun, andel (%)",
                    "Heltidstjänster i förskola med pedagogisk högskoleexamen, enskild regi, andel (%)",
                    "Heltidstjänster i förskola med pedagogisk högskoleexamen, kommunal regi, andel (%)")
  ) %>% 
  DIDkoladaPlot()

```

#### Grundskola
```{r}
#| fig-height: 8
KOLADA %>% 
  filter(Kön == "Alla") %>% 
  filter(Kommun %in% jmfKommun) %>% 
  filter(KPI %in% c("Lärare med pedagogisk högskoleexamen i grundskola åk 1-9, lägeskommun, andel (%)",
                    "Lärare (heltidstjänster) med lärarlegitimation och behörighet i minst ett ämne i grundskola åk 1-9, lägeskommun, andel (%)",
                    "Elever i åk 9 som är behöriga till yrkesprogram, hemkommun, andel (%)",
                    "Elever vars föräldrar har eftergymnasial utbildning, åk 1-9 i lägeskommun, andel (%)")
  ) %>% 
  DIDkoladaPlot()

```
#### Gymnasie
```{r}
#| fig-height: 8
KOLADA %>% 
  filter(Kön == "Alla") %>% 
  filter(Kommun %in% jmfKommun) %>% 
  filter(KPI %in% c("Lärare med pedagogisk högskoleexamen i gymnasieskola, lägeskommun, andel (%)",
                    "Gymnasieelever som uppnått grundläggande behörighet till universitet och högskola inom 4 år, hemkommun, andel (%)",
                    "Gymnasieelever med indraget studiestöd pga. ogiltig frånvaro, hemkommun, andel (%)")
  ) %>% 
  DIDkoladaPlot()

```
:::

## Kamrater och fritid

### KOLADA

```{r}
#| fig-height: 9

KOLADA %>%
  filter(Kön == "Alla") %>%
  filter(Kommun %in% jmfKommun) %>%
  filter(KPI %in% c(
    "Deltagartillfällen i idrottsföreningar, antal/inv 7-20 år",
    "Deltagartillfällen i idrottsföreningar, antal/inv 13-20 år",
    "Aktivitetstillfällen för barn och unga i kommunala bibliotek, antal/1000 inv 0-18 år",
    "Elever i musik- eller kulturskola, 6-15 år, andel (%)"
  )) %>% 
  DIDkoladaPlot()

```


## Närsamhälle

### Riskfaktorer

::: panel-tabset
#### Kön
```{r}
DIDareaPlot("Närsamhälle")
```

#### Kön/Årskurs
```{r}
DIDareaPlot2("Närsamhälle")
```

#### Förhöjd risk
```{r}
DIDline90("Närsamhälle")
```

#### Förhöjd risk per årskurs
```{r}
DIDline90åk("Närsamhälle")
```


#### Medelvärden
```{r}
DIDmedelSDg(sums.indexGG, "Närsamhälle") +
  facet_grid(Årskurs~Kön) +
  labs(caption = "Datakälla: Stockholmsenkäten")
```
:::

### Skyddsfaktorer

### KOLADA
```{r}
#| fig-height: 11
KOLADA %>% 
  filter(Kön == "Alla") %>% 
  filter(Kommun %in% jmfKommun) %>% 
  filter(KPI %in% c("Invånare 0-19 år i ekonomiskt utsatta hushåll, andel (%)",
                    "Trångboddhet i flerbostadshus, enligt norm 2, andel (%)",
                    "Trångboddhet i flerbostadshus, enligt norm 3, andel (%)",
                    "Anmälda brott om skadegörelse per 1 000 inv.",
                    "Anmälda stöld- och tillgreppsbrott, antal/1000 inv")
  ) %>% 
  DIDkoladaPlot()

```




## Utagerande

::: panel-tabset
### Kön
```{r}
DIDareaPlot("Utagerande")
```

### Kön/Årskurs
```{r}
DIDareaPlot2("Utagerande")
```

#### Förhöjd risk
```{r}
DIDline90("Utagerande")
```

#### Förhöjd risk per årskurs
```{r}
DIDline90åk("Utagerande")
```

### Medelvärden
```{r}
DIDmedelSDg(sums.indexGG, "Utagerande") +
  facet_grid(Årskurs~Kön) +
  labs(caption = "Datakälla: Stockholmsenkäten")
```
:::

## Psykiska/psykosomatiska besvär

::: panel-tabset
### Kön
```{r}
DIDareaPlot("Psykiska/ psykosomatiska besvär")
```

### Kön/Årskurs
```{r}
DIDareaPlot2("Psykiska/ psykosomatiska besvär")
```

#### Förhöjd risk
```{r}
DIDline90("Psykiska/ psykosomatiska besvär")
```

#### Förhöjd risk per årskurs
```{r}
DIDline90åk("Psykiska/ psykosomatiska besvär")
```

### Medelvärden
```{r}
DIDmedelSDg(sums.indexGG, "Psykiska/ psykosomatiska besvär") +
  facet_grid(Årskurs~Kön) +
  labs(caption = "Datakälla: Stockholmsenkäten")
```
:::

## Brott

::: panel-tabset
### Antal utsatta för brott
```{r}
utsatt.items <- c("f78aa","f78ba","f78ca","f78da","f78ea")
utsatt.legend <- c("Hotad","Rånad","Bestulen","Misshandlad","Tvingad till sex")

utsattBrott <- df %>% 
  filter(Kommun == fokusKommun,
         !is.na(Kön),
         !is.na(ARSKURS)) %>% 
  rename(År = ar,
         Årskurs = ARSKURS) %>% 
  mutate(Utsatt = f78aa + f78ba + f78ca + f78da + f78ea) %>%
  mutate(Utsatt1 = case_when(Utsatt >= 1 ~ "Utsatt för brott",
                             Utsatt == 0 ~ "Ej utsatt för brott",
                             TRUE ~ "Svar saknas")
         ) %>%
  mutate(Utsatt1 = factor(Utsatt1, levels = c("Utsatt för brott","Ej utsatt för brott","Svar saknas"))) %>% 
  select(all_of(c("Utsatt1","År","Kön","Årskurs"))) %>% 
  group_by(År,Årskurs,Kön) %>% 
  count(Utsatt1) %>% 
  mutate(Andel = n * 100 / sum(n)) %>% 
  filter(Utsatt1 == "Utsatt för brott") %>% 
  ggplot(aes(x = År, y = n, color = Kön)) + 
  geom_line(linewidth = 1) +
  geom_point_interactive(aes(tooltip = n),
                         size = 3,
                         alpha = 0.8) +
  scale_color_manual(values = RISEpalette1[c(1,5)]) +
  scale_x_continuous(guide = guide_axis(n.dodge = 1), breaks = årtal) +
  scale_y_continuous('Antal', limits = c(0,NA)) +
  labs(title = "Antal respondenter per år",
       subtitle = "Utsatt för någon typ av brott") +
  theme_minimal() +
  theme_rise() +
  facet_wrap(~Årskurs)

girafe(ggobj = utsattBrott)

```

### Andel utsatta för brott
```{r}
df %>% 
  filter(Kommun == fokusKommun,
         !is.na(Kön),
         !is.na(ARSKURS)) %>% 
  rename(År = ar,
         Årskurs = ARSKURS) %>% 
  mutate(Utsatt = f78aa + f78ba + f78ca + f78da + f78ea) %>% 
  mutate(Utsatt1 = case_when(Utsatt >= 1 ~ "Utsatt för brott",
                             Utsatt == 0 ~ "Ej utsatt för brott",
                             TRUE ~ "Svar saknas")
         ) %>%
  mutate(Utsatt1 = factor(Utsatt1, levels = c("Utsatt för brott","Ej utsatt för brott","Svar saknas"))) %>% 
  select(all_of(c("Utsatt1","År","Kön","Årskurs"))) %>% 
  group_by(År,Årskurs,Kön) %>% 
  count(Utsatt1) %>% 
  mutate(Andel = n * 100 / sum(n)) %>% 
  filter(Utsatt1 == "Utsatt för brott") %>% 
  ggplot(aes(x = År, y = Andel, color = Kön)) + 
  geom_line(linewidth = 1) +
  geom_point(size = 3) +
  scale_color_manual(values = RISEpalette1[c(1,5)]) +
  scale_x_continuous(guide = guide_axis(n.dodge = 1), breaks = årtal) +
  scale_y_continuous(limits = c(0,100)) +
  labs(title = "Andel respondenter per år",
       subtitle = "Utsatt för någon typ av brott") +
  theme_minimal() +
  theme_rise() +
  facet_wrap(~Årskurs)
```


### Antal utsatt för specifikt brott
```{r}
df %>%
  filter(Kommun == fokusKommun,
         !is.na(Kön)) %>% 
  select(all_of(c(utsatt.items,"ARSKURS","ar","Kön"))) %>%
  pivot_longer(utsatt.items) %>%
  rename(Item = name,
         Utsatt = value,
         Årskurs = ARSKURS) %>%
  mutate(År = factor(ar)) %>% 
  select(!ar) %>% 
  group_by(År,Årskurs,Kön,Item) %>% 
  count(Utsatt) %>% 
  filter(Utsatt == 1) %>% 
  ggplot(aes(x = År, y = n, group = Item, color = Item)) +
  geom_point(size = 3) +
  geom_line(linewidth = 1.1) +
  scale_x_discrete(breaks = årtal,
                   guide = guide_axis(n.dodge = 1)) +
  labs(title = "Utsatthet för olika typer av brott",
       subtitle = fokusKommun
       ) +
  facet_grid(Årskurs~Kön) +
  scale_color_brewer(type = "qual", palette = "Dark2",
                     name="Typ av brott",
                         breaks=utsatt.items,
                         labels=utsatt.legend) +
  theme_minimal() +
  theme_rise() +
  ylab("Antal individer")
```
### Andel utsatt för specifikt brott

```{r}
SEutsattGÅ <- function(i) {
  df %>%
    filter(Kön %in% c("Pojke","Flicka")) %>% 
    filter(!is.na(ARSKURS)) %>% 
    filter(Kommun == fokusKommun) %>% 
    group_by(ar,ARSKURS,Kön,.data[[i]]) %>%
    summarise(n = n()) %>%
    mutate(Procent = round(100 * n / sum(n), 1)) %>% 
    ungroup() %>% 
    add_column(Item = as.character(i)) %>% 
    rename(respons = as.character(i))
}

df.utsattGÅ <- rbind(SEutsattGÅ("f78aa"),
                   SEutsattGÅ("f78ba"),
                   SEutsattGÅ("f78ca"),
                   SEutsattGÅ("f78da"),
                   SEutsattGÅ("f78ea"))

df.utsattGÅ %>% 
  filter(respons == 1) %>% 
  rename(Årskurs = ARSKURS) %>% 
  ggplot(aes(y = Procent, x = factor(ar), group = Item, color = Item)) +
  geom_point(size = 3) +
  geom_line(linewidth = 1) +
  scale_color_brewer(labels = utsatt.legend, type = "qual", palette = "Dark2") +
  #scale_color_manual(labels = utsatt.legend, values = RISEpalette1) +
  xlab("Årtal") +
  ylab("Andel i procent") +
  facet_grid(Årskurs~Kön) +
  theme_minimal() +
  theme_rise()
```
### Begått brott, antal
Summerat utifrån självrapporterade brott.
```{r}
items.brott <- df %>% 
  select(starts_with("f75")) %>% 
  names()

df <- df %>% 
  mutate(AntalBrott = rowSums(across(all_of(items.brott)), na.rm = T))

df %>% 
  filter(Kön %in% c("Pojke","Flicka")) %>% 
  filter(!is.na(ARSKURS)) %>% 
  filter(Kommun == fokusKommun) %>% 
  mutate(AntalBrott = recode(AntalBrott,"6:25=5")) %>% 
  #mutate(AntalBrott = factor(AntalBrott)) %>%
  mutate(År = factor(ar)) %>% 
  ggplot(aes(x = AntalBrott, y = after_stat(count), group = År, fill = År)) +
  geom_bar(position = "dodge") +
  scale_color_viridis_d(begin = 0.2,
                     aesthetics = c("fill","color")) +
  scale_x_continuous(breaks = c(0:5),
                     labels = c("0","1","2","3","4","5+")) +
  #scale_fill_manual(values = RISEpalette1) +
  theme_minimal() +
  theme_rise() +
  ylab("Antal") +
  facet_grid(ARSKURS~Kön)

```
### Begått specifikt brott
```{r}
SEutsattGÅ <- function(i) {
  df %>%
    filter(Kön %in% c("Pojke","Flicka")) %>% 
    filter(!is.na(ARSKURS)) %>% 
    filter(Kommun == fokusKommun) %>% 
    group_by(ar,ARSKURS,Kön,.data[[i]]) %>%
    summarise(n = n()) %>%
    mutate(Procent = round(100 * n / sum(n), 1)) %>% 
    ungroup() %>% 
    add_column(Item = as.character(i)) %>% 
    rename(respons = as.character(i))
}

df.begått <- data.frame(matrix(ncol = 7, nrow = 0)) # we need to make a new dataframe

for (i in items.brott) {
  df.begåttN <- SEutsattGÅ(i)
  df.begått <- rbind(df.begått,df.begåttN)
}

df.begått %>% 
  filter(respons == 1) %>% 
  rename(Årskurs = ARSKURS) %>% 
  ggplot(aes(y = Procent, x = factor(ar), group = Item, color = Item)) +
  geom_point(size = 2) +
  geom_line(linewidth = 1) +
  # label the top 3 for girls
  geom_text_repel(data = df.begått %>% 
                    filter(ARSKURS == "Åk 9",
                           Kön == "Flicka",
                           respons == 1,
                           #Procent > 12,
                           ar == 2020) %>% 
                    arrange(desc(Procent)) %>% 
                    head(3),
             aes(label = Item)) +
  # and labels for boys
  geom_text_repel(data = df.begått %>% 
                    filter(ARSKURS == "Åk 9",
                           Kön == "Pojke",
                           respons == 1,
                           #Procent > 12,
                           ar == 2020) %>% 
                    arrange(desc(Procent)) %>% 
                    head(3),
             aes(label = Item)) +
  scale_color_viridis_d(begin = 0.2,
                     aesthetics = c("fill","color")) +  
  xlab("Årtal") +
  facet_grid(Årskurs~Kön) +
  theme_minimal() +
  theme_rise()

allitems %>% 
  filter(Index == "Brott") %>% 
  select(!Index) %>% 
  kbl_rise(fontsize = 12)
```
### KOLADA
```{r}
KOLADA %>% 
  filter(Kön == "Alla") %>% 
  filter(Kommun %in% jmfKommun) %>% 
  filter(KPI %in% c("Anmälda brott om skadegörelse per 1 000 inv.",
                    "Anmälda stöld- och tillgreppsbrott, antal/1000 inv")
  ) %>% 
  DIDkoladaPlot()
```

:::

## Mobbning

Kommer under april.

## ANDTS

::: panel-tabset
### Antal substanser
```{r}
#| fig-height: 6
plotFaktor = "Senaste4v"
df %>%
  filter(Kön %in% c("Pojke", "Flicka"),
         !is.na(ARSKURS)) %>%
  select(Senaste4v, ar, Kön, ARSKURS) %>%
  mutate(Senaste4v = recode(Senaste4v,"7:10=6")) %>% 
  mutate(Senaste4v = factor(Senaste4v,
         levels = rev(c(0:6))
         )
         ) %>% 
  #levels = c("Tre gånger eller fler","Två gånger","En gång","Ej använt","Svar saknas"))) %>% 
  group_by(ar, Kön, ARSKURS) %>%
  count(Senaste4v, .drop = FALSE) %>%
  mutate(Andel = (100 * n / sum(n)) %>% round(digits = 1)) %>%
  ggplot(aes(x = ar, y = Andel)) +
  geom_area(aes(fill = Senaste4v),
            position = "stack",
            alpha = 0.85
  ) +
  #scale_fill_manual(values = c("#D55E00", "orange", "#F0E442", "#009E73", "lightgrey")) +
  scale_fill_viridis_d() +
  scale_y_continuous(breaks = c(0, 20, 40, 60, 80, 100)) +
  scale_x_continuous(breaks = årtal, guide = guide_axis(n.dodge = 2)) +
  xlab("Årtal") +
  ylab("Andel i %") +
  labs(
    title = paste0("Användning senaste 4 veckorna, oviktat index"),
    subtitle = "Antal substanser",
    fill='Antal substanser'
  ) +
  theme_minimal() +
  theme_rise() +
  facet_grid(ARSKURS ~ Kön) +
  theme(legend.background = element_rect(color = "lightgrey"))
```
### Rökning

```{r}
andtsUseShare("F14r")
```

### Snus    
```{r}
andtsUseShare("F18r")
```

### Alkohol

```{r}
andtsUseShare2("F36new")
```

### Narkotika (inkl. cannabis)
```{r}
andtsUseShare2("F49new")
```
### Debutålder ANDT
```{r}
itemsANDTSdebut <- c("F16","F20","F37","F44","F51")

df %>%
  filter(
    ARSKURS == "Gy 2",
    Kön %in% c("Pojke", "Flicka")
  ) %>%
  mutate(across(itemsANDTSdebut, ~ recode(.x, "0=11;1=12;2=13;3=14;4=15;5=16;6=17;7=18"))) %>%
  select(all_of(c(itemsANDTSdebut, "ARSKURS", "ar", "Kön"))) %>%
  pivot_longer(itemsANDTSdebut) %>%
  rename(
    Item = name,
    Ålder = value,
    Årskurs = ARSKURS
  ) %>%
  filter(!is.na(Ålder)) %>%
  mutate(År = factor(ar)) %>%
  group_by(År, Kön, Item) %>%
  summarise(
    Medelvärde = mean(Ålder),
    SD = sd(Ålder)
  ) %>%
  ggplot(aes(x = År, y = Medelvärde, group = Item, color = Item)) +
  geom_point(size = 3) +
  geom_line(linewidth = 1.1) +
  geom_ribbon(aes(ymin = Medelvärde - SD, ymax = Medelvärde + SD, fill = Item, color = NULL), alpha = 0.05) +
  # scale_color_viridis_d(begin = 0.1) +
  scale_x_discrete(
    breaks = årtal,
    guide = guide_axis(n.dodge = 2)
  ) +
  labs(
    title = "Genomsnittslig debutålder per substans över tid",
    subtitle = fokusKommun,
    caption = "Skuggat fält indikerar standardavvikelse."
  ) +
  facet_grid(~Kön) +
  scale_color_brewer(
    type = "qual", palette = "Dark2",
    name = "Typ av substans",
    breaks = itemsANDTSdebut,
    labels = c("rökning", "snus", "alkohol", "sniffning", "narkotika"),
    aesthetics = c("fill", "color")
  ) +
  ylab("Medelvärde debutålder") +
  theme_minimal() +
  theme_rise()
```
:::

## Välbefinnande

::: panel-tabset
### Uppdelat på kön
```{r}
DIDmedelSDg(sums.index,"Välbefinnande") + 
  facet_wrap(~Kön) +
  labs(caption = "Datakälla: Stockholmsenkäten")
```

### Kön/Årskurs
```{r}
DIDmedelSDg(sums.indexGG, "Välbefinnande") + 
  facet_grid(Årskurs~Kön) +
  labs(caption = "Datakälla: Stockholmsenkäten")
```
:::
