---
title: "Data i dialog"
subtitle: "Visualisering av data från Skolverket"
title-block-banner: "#009ca6"
title-block-banner-color: "#FFFFFF"
author:
  name: Magnus Johansson
  affiliation: RISE Research Institutes of Sweden
  affiliation-url: https://www.ri.se/sv/vad-vi-gor/expertiser/kategoriskt-baserade-matningar
  orcid: 0000-0003-1669-592X
date: last-modified
date-format: iso
format:
  html:
    toc: true
    toc-depth: 4
    toc-title: "Innehållsförteckning"
    embed-resources: true
    standalone: true
    page-layout: full
    mainfont: 'Lato'
    monofont: 'Roboto Mono'
    code-overflow: wrap
    code-tools: false
    code-fold: true
    number-sections: true
    fig-dpi: 96
    layout-align: left
    linestretch: 1.6
    theme: materia
    link-external-newwindow: true
    fig-cap-location: bottom
    css: styles.css
execute:
  echo: true
  warning: false
  message: false
  cache: false
editor_options:
  chunk_output_type: console
---

```{r}
årtal <- c(2006,2008,2010,2012,2014,2016,2018,2020,2022)

fokusKommun <- "Sigtuna"
jmfKommun <- c("Järfälla","Sigtuna")
source("DIDreportSetup.R")
source("DIDreportFunctions.R")

### set up color palette based on RISE guidelines
RISEprimGreen <- "#009ca6"
RISEprimRed <- "#e83c63"
RISEprimYellow <- "#ffe500"
RISEprimGreenMid <- "#8dc8c7"
RISEprimRedMid <- "#f5a9ab"
RISEprimYellowMid <- "#ffee8d"
RISEprimGreenLight <- "#ebf5f0"
RISEprimRedLight <- "#fde8df"
RISEprimYellowLight <- "#fff7dd"
RISEcompPurple <- "#482d55"
RISEcompGreenDark <- "#0e4e65"
RISEgrey1 <- "#f0f0f0"
RISEgrey2 <- "#c8c8c8"
RISEgrey3 <- "#828282"
RISEgrey4 <- "#555555"

### colors specifically for DID application
DIDcolorsOriginal <- c('#D55E00','#F0E442','#009E73','#999999')
DIDcolors <- lighten(DIDcolorsOriginal, amount = 0.1, space = "HLS")
DIDred <- "#D55E00"
DIDorange <- "#E69F00"
DIDgreen <- "#009E73"
DIDyellow <- "#F0E442"

demogr.skolverket <- read_parquet("Skolverket/skolverketDemografi.parquet")
sigtuna.skolverket <- read_parquet("Skolverket/2023-08-21_SkolverketData_Sigtuna.parquet")

```

## Variabler

```{r}
sigtuna.skolverket %>% 
  distinct(variable)
```

Vi behöver ordna svenska beteckningar på dessa variabler.

```{r}
itemlabels <- data.frame(
  variable = sigtuna.skolverket %>% 
    distinct(variable) %>% 
    pull(variable),
  description = c("Antal specialpedagoger",
                  "Elever per lärare",
                  "Andel legitimerade lärare",
                  "Totalt antal elever",
                  "Elever per specialpedagog",
                  "Andel elever i 6:e klass med fullständiga betyg",
                  "Medelvärde nationella prov svenska 6:e klass",
                  "Medelvärde nationella prov engelska 6:e klass",
                  "Medelvärde nationella prov matematik 6:e klass",
                  "Medelvärde nationella prov SVA 6:e klass",
                  "Medelvärde nationella prov svenska 9:e klass",
                  "Medelvärde nationella prov engelska 9:e klass",
                  "Medelvärde nationella prov matematik 9:e klass",
                  "Medelvärde nationella prov SVA 9:e klass",
                  "Andel elever i 9:e klass med fullständiga betyg",
                  "Medelvärde meritvärde",
                  "Andel elever i 9:e klass behöriga till yrkesprogram",
                  "Andel elever i 9:e klass behöriga till estetiskt program",
                  "Andel elever i 9:e klass behöriga till sam/ek/hum",
                  "Andel elever i 9:e klass behöriga till natur/teknik"
                  )
)

sigtuna.skolverket <- left_join(sigtuna.skolverket,itemlabels, by = "variable")
#write_csv(itemlabels, "Skolverket/SkolverketItemlabels.csv")
```

## Skolor och områden

Det finns tre skoltyper i data:

```{r}
sigtuna.skolverket %>% 
  distinct(type)
```

Vi börjar med grundskolan (type == "gr").

```{r}
gr.sigtuna.skolverket <- sigtuna.skolverket %>% 
  filter(type == "gr")
#write_parquet(gr.sigtuna.skolverket, "Skolverket/SkolverketSigtunaGrundskolor.parquet")

```

Sigtuna har uppgett att de vill använda en områdesindelning enligt nedan.

```{r}
sOmråden <- data.frame(
  stringsAsFactors = FALSE,
                        Område = c("Centrala Märsta","Ekilla och Tingvalla","Sigtuna",
                                   "Sigtuna","Sigtuna","Sigtuna","Sigtuna",
                                   "Steninge","Valsta","Valsta"),
                      Skolnamn = c("Centralskolan","Ekillaskolan","St Olofs skola",
                                   "Sigtunaskolan hum. läroverket gr",
                                   "Sigtunaskolan hum. läroverket gy",
                                   "Sigtunaskolan hum. läroverket int gr",
                                   "Sigtunaskolan hum. läroverket int gy","Steningehöjdens skola",
                                   "Arlandagymnasiet","Valstaskolan")
            )
kbl_rise(sOmråden)
```

Vi inför en områdesvariabel i Skolverkets data utifrån detta. Först behöver vi se om/hur skolnamnen matchar, och koda om efter behov.

```{r}
gr.sigtuna.skolverket %>% 
  distinct(Skolenhetsnamn) %>% 
  arrange(Skolenhetsnamn) %>% 
  kbl_rise()
```

Vi ser här att det finns med en skola som saknas i både TTS(?) och Stockholmsenkäten, "Skolan Bergius", som läggs till under "Centrala Märsta" utifrån mailväxling.

```{r}
sOmråden <- rbind(sOmråden,c("Centrala Märsta","Skolan Bergius"))
```

Omkodningar enligt nedan.

```{r}
gr.sigtuna.skolverket <- gr.sigtuna.skolverket %>% 
  rename(Skolnamn = Skolenhetsnamn) %>% 
  mutate(Skolnamn = car::recode(Skolnamn,"'Sigtunaskolan hum. läroverket, gr'='Sigtunaskolan hum. läroverket gr';'Sigtunaskolan hum. läroverket, int gr'='Sigtunaskolan hum. läroverket int gr'")) %>% 
  mutate(Skolnamn = gsub(":","",Skolnamn))
```

Nu kan vi lägga till områdesvariabeln i data.

```{r}
gr.sigtuna.skolverket <- left_join(gr.sigtuna.skolverket,sOmråden, by = "Skolnamn")
```

Och räkna fram oviktade och viktade medelvärden för respektive område och variabel.

```{r}
gr.sigtuna.skolverket %>% 
  filter(variable == "totalNumberOfPupils") %>% 
  distinct(timePeriod)
```

Men data saknar tyvärr information om antal elever förutom för 2022. Vi kanske kan importera den informationen från Skolverkets demografiska data.

```{r}
demogr.skolverket %>% 
  filter(skolkommun == "Sigtuna") %>% 
  distinct(skola) %>% 
  kbl_rise()
```

Verkar vara NÄSTAN samma som tidigare...

```{r}
sigtuna.demogr <- demogr.skolverket %>% 
  filter(skolkommun == "Sigtuna") %>% 
  rename(Skolnamn = skola,
         studentN = elever_arskurs_1_9) %>% #distinct(Skolnamn) %>% kbl_rise()
  mutate(År = year - 1) %>%  # 2022/2023 är kodat som 2023 i data, pga jämförbarhet m Sthlmsenkäten som samlas in på vårterminen
  mutate(Skolnamn = car::recode(Skolnamn,"'Sigtunaskolan hum. läroverket, gr'='Sigtunaskolan hum. läroverket gr';'Sigtunaskolan hum. läroverket, int gr*'='Sigtunaskolan hum. läroverket int gr'")) %>% 
  mutate(Skolnamn = gsub(":","",Skolnamn)) %>% 
  select(År,Skolnamn,studentN)

gr.sigtuna.skolverket <- gr.sigtuna.skolverket %>% 
  rename(År = timePeriod)
```


```{r}
gr.sigtuna.skolverket <- left_join(gr.sigtuna.skolverket,sigtuna.demogr, by = c("År","Skolnamn"))
```

För skojs skull kan vi jämföra Skolverket egna data om antal elever för 2022, baserat på deras två datakällor för grundskolan.

```{r}
gr.sigtuna.skolverket %>%
  filter(variable == "totalNumberOfPupils") %>%
  # Skolnamn %in% sOmråden$Skolnamn) %>%
  select(variable, value, studentN, Skolnamn, År) %>%
  mutate(Differens = sqrt((value - studentN) ^ 2), .after = "studentN") %>%
  rename(
    SkolverketAPI = value,
    SkolverketDemografi = studentN
  ) %>%
  arrange(desc(Differens)) %>%
  kbl_rise() %>%
  column_spec(
    column = 4,
    bold = T
  )

```

Differensen verkar komma sig av att API-data är avrundade till tiotal.

```{r}
gr.omr.sigtuna.sv <- gr.sigtuna.skolverket %>% 
  drop_na(Område) %>% 
  group_by(År,Område,description) %>%
  summarise(unwMean = mean(value, na.rm = T),
            wMean = weighted.mean(value, studentN/sum(studentN), na.rm = T)) %>% 
  ungroup()
  
```


## Visualisering

```{r}
DIDskolverketPlot <- function(data) {
  data %>%
    ggplot(aes(x = År, y = wMean, group = Område, color = Område)) +
    geom_smooth(method = "loess",
                span = 8,
                aes(group = 1),
                alpha = 0.17,
                color = "darkblue",
                linewidth = 0,
                linetype = 2) +
    #geom_line(data = filter({{data}}, Kommun %in% jmfKommun),
    #          alpha = 0.5, linewidth = 0.8, linetype = 3) +
    #geom_point(data = filter({{data}}, Kommun %in% fokusKommun),
    #           alpha = 0.5, size = 2) +
    geom_line() +
    geom_point() +
    scale_x_continuous(guide = guide_axis(n.dodge = 2),
                       breaks = årtal) +
    #scale_y_continuous(limits = c(0, 100)) +
    scale_color_brewer(type = "qual", palette = "Dark2") +
    ylab("") +
    xlab("") +
    labs(title = "Skolverkets data för grundskolan") +
    facet_wrap(~description,
               ncol = 2,
               scales = "free",
               labeller = labeller(description = label_wrap_gen(22))) +
    theme_rise() +
    theme(legend.position = "top") +
    labs(caption = "Ljusgrått fält visar 95% konfidensintervall trendlinje för samtliga områden.\nDatakälla: Skolverket")
}
```
:::: column-page-left
::: panel-tabset
### Lärare/specped
```{r}
#| fig-height: 8
gr.omr.sigtuna.sv %>%
  filter(description %in% c("Andel legitimerade lärare",
                            "Antal specialpedagoger",
                            "Elever per lärare",
                            "Elever per specialpedagog")) %>% 
  DIDskolverketPlot() +
  scale_y_continuous(limits = c(0, NA))
```
### Andel elever med behörighet
```{r}
#| fig-height: 8
gr.omr.sigtuna.sv %>%
  filter(description %in% c("Andel elever i 6:e klass med fullständiga betyg",
                            "Andel elever i 9:e klass med fullständiga betyg",
                            "Andel elever i 9:e klass behöriga till yrkesprogram",
                            "Medelvärde meritvärde")) %>% 
  DIDskolverketPlot()
#  scale_y_continuous(limits = c(0, 100))
```
  ### Medelvärde nationella prov
```{r}
#| fig-height: 10
gr.omr.sigtuna.sv %>%
  filter(description %in% c("Medelvärde nationella prov matematik 6:e klass",
                            "Medelvärde nationella prov matematik 9:e klass",
                            "Medelvärde nationella prov svenska 6:e klass",
                            "Medelvärde nationella prov svenska 9:e klass",
                            "Medelvärde nationella prov engelska 6:e klass",
                            "Medelvärde nationella prov engelska 9:e klass")) %>% 
  DIDskolverketPlot() +
  scale_y_continuous(limits = c(0, 20))
```
:::
::::



